臺灣臺南地方法院民事裁定
111年度訴聲字第1號
聲  請  人  何榮華  


相  對  人  碩美股份有限公司

法定代理人  許瀞文  

相  對  人  鄔呂淑貞

            董擎珠  

            王淑娟  

            許國章  
            趙美玲  

            蔡雅娟  
            陳泰豪  
            陳秀英  

            涂芳菁  

            陳永松  
            陳永清  
            陳藍勵珍
上列當事人間分割共有物事件（本院111年度重訴字第33號），
聲請人聲請為訴訟繫屬事實之登記，本院裁定如下：
    主  文
聲請人以新臺幣柒佰伍拾捌萬壹仟陸佰元為相對人供擔保後，許
可就坐落臺南市○○區○○段○○○○○○○○○地號土地為訴訟繫屬事實之
登記。
    理  由
一、聲請意旨略以：坐落臺南市○○區○○段0000○0000地號土地(下
    合稱系爭土地)為兩造共有，因雙方當事人無不為分割之協
    議，系爭土地亦無不能分割之情事。聲請人之持分比例已超
    過3分之2，其餘共有人則人數眾多、持分比例複雜，或有遭
    受限制登記，不易達成分割之協議，聲請人爰依民法第823
    、824條規定，請求裁判分割系爭土地。訴訟終結恐非一朝
    一夕可為，為顧及交易安全及日後所有權人異動之事實，聲
    請人依民事訴訟法第254條第5項規定，聲請就本案訴訟為訴
    訟繫屬事實之登記等語。
二、按訴訟標的基於物權關係，且其權利或標的物之取得、設定
    、喪失或變更，依法應登記者，於事實審言詞辯論終結前，
    原告得聲請受訴法院以裁定許可為訴訟繫屬事實之登記。前
    項聲請，應釋明本案請求。法院為裁定前，得使兩造有陳述
    意見之機會。前項釋明如有不足，法院得定相當之擔保，命
    供擔保後為登記。其釋明完足者，亦同。民事訴訟法第254
    條第5項、第6項、第7項分別定有明文。　　　
三、經查：
　㈠查聲請人主張基於物權關係，請求裁判分割共有物，並就取
    得、設定、喪失或變更依法應登記之系爭土地，聲請許可為
    訴訟繫屬事實之登記等情，業據其提出土地登記謄本、土地
    預告登記請求權人之同意書（見110年度南司調字第294號卷
    第27至49頁），以為釋明之方法，惟該釋明尚有未足，爰依
    上開規定，命供擔保許可本件聲請。
　㈡按法院定擔保金額而為許可訴訟繫屬事實登記之裁定者，該
    項擔保係備供相對人因不當登記所受損害之賠償，其數額應
    視個案情節，依標的物受登記後，相對人難以利用或處分該
    標的物所受之損害為衡量之標準。本院審酌本件訴訟繫屬事
    實之登記，雖不能禁止、限制相對人基於應有部分權能自由
    處分、收益系爭土地，然因該登記之存在，實際上仍妨礙第
    三人與相對人進行交易之意願，致相對人處分系爭土地應有
    部分產生重大困難，故相對人因繫屬事實登記所受之損害，
    應以其於訴訟期間因難以處分系爭土地應有部分取得換價利
    益所衍生之利息損失為準，以此作為法院酌定擔保數額之計
    算標準。系爭土地於起訴時之交易價額為142,019,753元【
    計算式：163,720元×822.66平方公尺＋79,612元×92.12平方
    公尺，元以下四捨五入】，扣除聲請人之應有部分之價額95
    ,364,345元，其餘共有人應有部分之交易價額合計為46,655
    ,408元。又本案訴訟之訴訟標的價額經核定為95,364,345元
    ，屬得上訴第三審之事件。參考各級法院辦案期限實施要點
    規定，第一至三審辦案期限合計為4年4月，則按法定利率週
    年利率5%計算，相對人全體於本案訴訟審理期間因本件訴訟
    繫屬事實登記可能遭受之損害合計為7,581,504元【計算式
    ：46,655,408元×5％×(4+4/12)年，元以下四捨五入】，本院
    因認聲請人為相對人全體提供之擔保金額以7,581,600元為
    適當，並准就系爭土地為訴訟繫屬事實之登記。
四、據上論結，本件聲請為有理由，爰裁定如主文。
中　　華　　民　　國　　111 　年　　2 　　月　　10　　日
                  民事第三庭    法  官  田幸艷
以上正本係照原本作成。
如對本裁定抗告須於裁定送達後10日內向本院提出抗告狀，並繳
納抗告費新臺幣1,000元。
中　　華　　民　　國　　111 　年　　2 　　月　　10　　日
                                書記官  駱映庭